臺灣高雄地方法院刑事判決　　　　　　　　　　　　　　　九十年度訴字第三四號
　　公　訴　人　臺灣高雄地方法院檢察署檢察官
　　被　　　告　甲○○
　　被　　　告　乙○○
　　被　　　告　丙○○
　　被　　　告　丁○○
　　被　　　告　戊○○
　　被　　　告　己○○
　　右　一　人
　　選任辯護人　王聖舜
　　被　　　告　庚○○
　　被　　　告　辛○○
　　被　　　告　壬○○
　　被　　　告　癸○○
　　被　告　子○○
　　被　　　告　丑○○
　　被　　　告　寅○○
　　被　　　告　卯○○
　　被　　　告　辰○○
　　被　　　告　巳○○
　　被　　　告　午○○
　　被　　　告　未○○
　　被　　　告　申○○
　　被　　　告　酉○○
　　右　一　人
　　選任辯護人　鄭銘仁律師
　　　　　　　　蘇精哲
　　　　　　　　徐建光
　　被　　　告　戌○○
右列被告等因違反公司法案件，經檢察官提起公訴（八十八年度偵字第二五一八○號
、第一三五五一號），本院判決如左：
    主  文
甲○○、丙○○、丁○○、戊○○、己○○、庚○○、辛○○、壬○○、癸○○、丑
○○、寅○○、卯○○、辰○○、巳○○、午○○、未○○、申○○、酉○○、戌○○共同公司之負責人，公司應收之股款，股東並未實際繳納，而以申請文件表明收足
，各處拘役參拾日，如易科罰金，以參佰元折算壹日。甲○○、丁○○、戊○○、己○○、庚○○、辛○○、壬○○、丑○○、寅○○、辰○○、巳○○、午○○、未○○、酉○○、戌○○均緩刑貳年。
子○○共同公司之負責人，公司應收之股款，股東並未實際繳納，而以申請文件表明
收足，累犯，處拘役肆拾日，如易科罰金，以參佰元折算壹日。
乙○○被訴部分公訴不受理。
    事  實
一、子○○曾於民國六十八年及六十九年間因竊盜案件，分別經本院判決處有期徒刑
    六月及二年六月確定，並定其應執行之刑為有期徒刑二年十一月，再經減刑為有
    期徒刑一年五月，而於七十七年十月三十日執行完畢。
二、甲○○、丙○○、丁○○、戊○○、己○○、庚○○、辛○○、壬○○、癸○○
    、子○○、丑○○、寅○○、卯○○、辰○○、巳○○、午○○、未○○、申○○、酉○○、戌○○等係附表所示公司之負責人，分別於附表所示之時間辦理公
    司之設立或增資登記，詎甲○○等均明知公司設立登記，應向股東募集股款，然
    其等對於應收之股款，並未由股東實際繳納，竟分別與附表所示之事務所負責人
    ，基於共同之犯意聯絡，由各該事務所負責人透過天○○及地○○﹝原名黃秀貞
    ﹞（均由本院另行審結）分別提供其等於彰化銀行北高雄分行所設立帳號九八九
    六─四號及一九四四二─五號帳戶內之資金，轉入欲辦理設立登記之公司或公司
    籌備處之帳戶，而以該帳戶名義出具存款證明後，再將存款全數提領完畢，並將
    資金轉回天○○及地○○之帳戶內或轉入其他公司或公司籌備處之帳戶，以此方
    式繼續循環提供資金。嗣取得銀行出具之存款證明後，再交由附表所示之各該事
    務所，用以向主管機關亥○○政府建設局或臺灣省政府建設廳申請辦理甲○○等
    人所經營公司之設立或增資登記，甲○○等公司負責人及各該辦理之事務所負責
    人即共同以此不實之申請文件表明收足股款，而向主管機關辦理公司登記。嗣經
    彰化銀行稽核查核業務而發現資金有循環供簽發存款證明使用之情形，始函向經
    濟部檢舉，再經經濟部函請法務部調查局查辦，而查悉上情。
三、案經法務部調查局亥○○調查處送臺灣高雄地方法院檢察署檢察官偵查起訴。
    理  由
壹、有罪部分：
  一、右揭事實，業據被告甲○○、丙○○、丁○○、戊○○、庚○○、壬○○、癸○○、子○○、寅○○、卯○○、辰○○、巳○○、午○○、未○○、申○○
      、戌○○分別於亥○○調查處調查時、偵查中及本院審理時坦承不諱，而訊據
      被告己○○、辛○○、丑○○、酉○○固均坦承公司設立登記時所需之資金並
      非由其等所提供，而係代辦公司設立登記之人所籌措之事實，惟均矢口否認有
      何違反公司法之犯行，均辯稱：公司股東有出資，但款項沒有給代辦公司設立
      登記之人，代辦公司設立登記之人沒有要求提供資金，說不用資金可以辦到好
      云云。然查，被告己○○、辛○○、丑○○、酉○○均未提供其等公司股東出
      資之證明，自無法證明該公司股東確有出資之事實，而被告己○○所提出其個
      人於華南商業銀行帳號000000000000號存款往來明細表一紙，亦
      無法證明帳戶內之款項即為該公司股東之出資，且被告等均不否認該公司設立
      登記時所需之資金係由代辦公司設立登記之人所籌措者，再參以被告等存入公
      司設立之款項後，僅相隔二至四日即全數提領完畢，更益徵該帳戶內之存款非
      係向股東收足股本後之資金無訛。此外，復有經濟部八十七年十二月三十日經
      （八七）商字第八七二三一一七三號函檢附之專案查核報告、檢查工作底稿及
      被告等公司設立登記存款流向資料等件在卷可憑，是被告己○○、辛○○、丑
      ○○、酉○○前開所辯，顯係卸責之詞，不足採信。本件事證明確，被告等犯
      行均堪認定。
  二、查被告等行為時所施行公司法第九條第三項「公司應收之股款，股東並未實際
      繳納，而以申請文件表明收足，或股東雖已繳納而登記後將股款發還股東，或
      任由股東收回者，公司負責人各處五年以下有期徒刑、拘役或科或併科二萬元
      以下罰金。」，於八十六年六月二十五日修正為「公司應收之股款，股東並未
      實際繳納，而以申請文件表明收足，或股東雖已繳納而於登記後將股款發還股
      東，或任由股東收回者，公司負責人各處五年以下有期徒刑、拘役或科或併科
      新臺幣六萬元以下罰金。」，雖僅將原條文所定之罰金刑由以銀元計算之二萬
      元，修法改為以新台幣六萬元計算，其餘法定刑部份未有變更，惟修正前後之
      法律既有不同，應認已屬法律變更。又公司法於九十年十一月十二日再度修正
      ，原公司法第九條第三項修正為公司法第九條第一項「公司應收之股款，股東
      並未實際繳納，而以申請文件表明收足，或股東雖已繳納而於登記後將股款發
      還股東，或任由股東收回者，公司負責人各處五年以下有期徒刑、拘役或科或
      併科新臺幣五十萬元以上二百五十萬元以下罰金。」，原有期徒刑暨拘役部分
      亦未予修正，將罰金額度提高為新臺幣五十萬元以上二百五十萬元以下之罰金
      。是被告甲○○、丙○○、丁○○、戊○○、己○○、庚○○、辛○○、壬○○、癸○○、子○○、丑○○、寅○○、卯○○、辰○○、巳○○、午○○、
      未○○、申○○、酉○○、戌○○等行為後，公司法既歷經修正，法律規定有
      所變更，而比較上開修正前後之規定，以八十六年六月二十五日修正之公司法
      第九條第三項規定對被告等較為有利，自應依刑法第二條第一項但書規定，適
      用中間時法即八十六年六月二十五日修正公司法第九條第三項規定處斷。又被
      告等與附表所示之事務所負責人間，就上開犯行，有犯意之聯絡及行為之分擔
      ，均為共同正犯。另被告子○○曾於六十八年及六十九年間因竊盜案件，分別
      經本院判決處有期徒刑六月及二年六月確定，並定其應執行之刑為有期徒刑二
      年十一月，再經減刑為有期徒刑一年五月，而於七十七年十月三十日執行完畢
      ，有臺灣高等法院被告全國前案紀錄表一份在卷可按，其於受有期徒刑執行完
      畢後，五年以內再犯有期徒刑以上之本罪，為累犯，應依刑法第四十七條之規
      定，加重其刑。爰審酌被告等因貪圖一時便利，竟以不實資本證明文件申請設
      立公司，非但違背公司法維護公司財務健全之立法本旨，亦增加交易相對人之
      潛在交易風險，惡行非輕，惟念被告甲○○、丙○○、丁○○、戊○○、庚○○、壬○○、癸○○、子○○、寅○○、卯○○、辰○○、巳○○、午○○、
      未○○、申○○、戌○○等犯後均坦承犯行，尚知悔悟，且經營公司尚無發生
      實害等一切情狀，分別量處如主文所示之刑，以資懲儆。又刑法第四十一條業
      已於九十年一月十日修正公布，並於同年月十二日生效，其第一項前段規定為
      「犯最重本刑為五年以下有期徒刑以下之刑之罪，而受六個月以下有期徒刑或
      拘役之宣告，因身體、教育、職業、家庭之關係或其他正當事由，執行顯有困
      難者，得以一元以上三元以下折算一日，易科罰金。」，本件被告等犯罪時間
      雖在上開條文修正生效前，然依刑法第二條第一項前段規定，行為後法律有變
      更者，應適用裁判時之法律，故依刑法第二條第一項前段之規定，就被告等所
      宣告之刑均併以諭知易科罰金之折算標準。末查被告甲○○、丁○○、戊○○
      、己○○、庚○○、辛○○、壬○○、丑○○、寅○○、辰○○、巳○○、午
      ○○、未○○、酉○○、戌○○等前均未曾受有期徒刑以上刑之宣告，有臺灣
      高雄地方法院檢察署刑案資料查註紀錄表及臺灣高等法院被告全國前案紀錄表
      在卷可參，因一時失慮，致罹刑典，而犯後坦承犯行，深知省悟，信其等經此
      偵、審程序及科刑判決之教訓，當知所警愓，而無再犯之虞，本院認前開對其
      等所宣告之刑，以暫不執行為適當，爰均併予宣告緩刑二年，以啟自新。
貳、公訴不受理部分：
  一、公訴意旨係以：被告天○○（本院另行審結）係亥○○○○○路二七一號二樓
      振宇記帳會計事務所之負責人，自民國八十二年間起，與被告地○○、宇○○
      （均由本院另行審結）分別在彰化商業銀行北高雄分行開設○九八六─四號及
      一九四四二─五號帳戶，被告宇○○在同銀行新興分行開設二六三七七─八號
      帳戶，渠三人明知輝瑾實業有限公司設立登記時，應收之股款並未實際收足，
      竟共同與該公司負責人被告乙○○基於犯意聯絡，由被告乙○○至銀行開設銀
      行，被告天○○等三人再自上開帳戶將登記資本額，轉入被告乙○○之帳戶內
      ，藉此取得上開銀行之存款證明，再以此證明，向臺灣省政府建設廳，表明已
      經收足股款，而辦理公司設立登記，因認被告乙○○涉犯公司法第九條第三項
      之罪嫌。
  二、按被告死亡者，法院應諭知不受理之判決；又不受理之判決，得不經言詞辯論
      為之，刑事訴訟法第三百零三條第五款、第三百零七條分別定有明文。
  三、經查，被告乙○○業於民國九十一年三月九日上午三時三十五分死亡，有阮綜
      合醫院九十一年三月九日阮死亡證字第八九○二六七號死亡證明書一紙在卷可
      稽，揆諸前開說明，爰不經言詞辯論，逕為諭知不受理之判決。
據上論斷，應依刑事訴訟法第二百九十九條第一項前段、第三百零三條第五款、第三
百零七條，八十六年六月二十五日修正之公司法第九條第三項，刑法第十一條前段、
第二條第一項前段、但書、第二十八條、第四十七條、第四十一條第一項、第七十四
條第一款，罰金罰鍰提高標準條例第二條，判決如主文。
中      華      民      國    九十一    年      八      月    二十六    日
                                    臺灣高雄地方法院刑事第一庭
                                        法  官    陳玉聰
右正本證明與原本無異。
如不服本判決，應於判決送達後十日內，向本院提出上訴狀。
                                        書記官    鄭淑臻
中    華    民    國    九十一    年      八      月        二十六    日
附表：
┌──────┬────┬───────────┬────┬───────┐
│公司名稱    │負責人  │登記時間及核准機關    │資本額  │辦理登記之事務│
│            │        │                      │新台幣  │所            │
├──────┼────┼───────────┼────┼───────┤
│嘉茂興業有限│己○○  │八十二年七月十七日設立│一百萬元│某代辦業者    │
│公司        │        │亥○○政府建設局      │        │              │
├──────┼────┼───────────┼────┼───────┤
│名震工程有限│午○○  │八十二年八月六日設立  │五百萬元│亥○○○○○路│
│公司        │        │亥○○政府建設局      │        │黃世華代書    │
├──────┼────┼───────────┼────┼───────┤
│翊富建設股份│申○○  │八十二年八月六日設立  │二千五百│亥○○胡姓會計│
│有限公司    │        │臺灣省政府建設廳      │萬元    │事務所        │
├──────┼────┼───────────┼────┼───────┤
│歷久企業有限│辰○○  │八十二年八月十八日設立│五百萬元│振宇記帳事務所│
│公司        │        │亥○○政府建設局      │        │              │
├──────┼────┼───────────┼────┼───────┤
│尚好海事工程│子○○  │八十二年十月一日設立  │五百萬元│某代辦業者    │
│有限公司    │  │亥○○政府建設局      │        │              │
├──────┼────┼───────────┼────┼───────┤
│金仙李實業有│寅○○  │八十二年十月四日設立  │一百五十│亥○○○○路陳│
│限公司      │        │亥○○政府建設局      │萬元    │阿金代書事務所│
├──────┼────┼───────────┼────┼───────┤
│鎧立建設有限│巳○○  │八十二年十月六日設立  │一百萬元│莊嚴代辦業者  │
│公司        │        │亥○○政府建設局      │        │              │
├──────┼────┼───────────┼────┼───────┤
│龍庭綜合休閒│巳○○  │八十二年十月八日設立  │一百萬元│莊嚴代辦業者  │
│有限公司    │        │亥○○政府建設局      │        │              │
├──────┼────┼───────────┼────┼───────┤
│英泉企業有限│甲○○  │八十二年十月十二日設立│一百五十│亥○○苓雅區元│
│公司        │        │亥○○政府建設局      │萬元    │山會計事務所  │
├──────┼────┼───────────┼────┼───────┤
│仕億企業有限│未○○  │八十三年二月七日設立  │五百萬元│亥○○○○路崇│
│公司        │        │亥○○政府建設局      │        │德會計事務所  │
├──────┼────┼───────────┼────┼───────┤
│孟蕾貿易有限│丑○○  │八十三年五月十八日設立│五百萬元│亥○○苓雅區建│
│公司        │        │亥○○政府建設局      │        │興會計事務所  │
├──────┼────┼───────────┼────┼───────┤
│富然實業有限│戊○○  │八十三年六月八日設立  │三百萬元│高雄縣大寮鄉李│
│公司        │        │亥○○政府建設局      │        │姓記帳業者    │
├──────┼────┼───────────┼────┼───────┤
│錦城企業有限│卯○○  │八十三年六月十四日設立│一千二百│亥○○○○路楊│
│公司        │        │亥○○政府建設局      │萬元    │姓代辦業者    │
├──────┼────┼───────────┼────┼───────┤
│東再企業有限│壬○○  │八十三年六月十五日設立│一百萬元│亥○○○○路某│
│公司        │        │亥○○政府建設局      │        │會計事務所    │
├──────┼────┼───────────┼────┼───────┤
│亨鼎工程股份│戌○○  │八十三年七月八日設立  │三千萬元│某代辦業者    │
│有限公司    │        │亥○○政府建設局      │        │              │
├──────┼────┼───────────┼────┼───────┤
│鴻翔營造有限│丁○○  │八十三年七月十四日設立│三百萬元│亥○○○○路李│
│公司        │        │臺灣省政府建設廳      │        │姓記帳事務所  │
├──────┼────┼───────────┼────┼───────┤
│洪英企業股份│癸○○  │八十三年七月十三日設立│五百萬元│屏東市○○路某│
│有限公司    │        │臺灣省政府建設廳      │        │會計事務所    │
├──────┼────┼───────────┼────┼───────┤
│華興昌有限公│酉○○  │八十三年七月十二日設立│一百萬元│亥○○○○路李│
│司          │        │臺灣省政府建設廳      │      │姓會計事務所  │
├──────┼────┼───────────┼────┼───────┤
│鳳霖木材有限│庚○○  │八十三年八月廿二日增資│五百萬元│高雄縣鳳山市光│
│公司        │        │臺灣省政府建設廳      │        │復路某會計事務│
│            │        │                      │        │所            │
├──────┼────┼───────────┼────┼───────┤
│卡樂實業有限│丙○○  │八十三年八月六日設立  │一百萬元│亥○○苓雅區建│
│公司        │        │亥○○政府建設局      │        │興會計事務所  │
├──────┼────┼───────────┼────┼───────┤
│聚亮企業有限│辛○○  │八十三年八月廿四日設立│一百萬元│亥○○三民區某│
│公司        │        │亥○○政府建設局      │        │會計事務所    │
└──────┴────┴───────────┴────┴───────┘
附錄本判決論罪科刑法條全文：
八十六年六月二十五日修正之公司法第九條：
公司設立登記後，如發現其設立登記或其他登記事項，有違法情事時，公司負責人各
處一年以下在期徒刑、拘役或科或併科新臺幣六萬元以下罰金。
公司負責人對於前項登記事項，為虛偽之記載者，依刑法或特別刑法有關規定處罰。
公司應收之股款，股東並未實際繳納，而以申請文件表明收足，或股東雖己繳納而於
登記後將股款發還股東，或任由股東收回者，公司負責人各處五年以下有期徒刑、拘
役或科或併科新臺幣六萬元以下罰金。
前三項裁判確定後，由法院檢察處通知中央主管機關撤銷其登記。
